【裁判字號】    88,上易,390
【裁判日期】    890306
【裁判案由】    詐欺
【裁判全文】
臺灣高等法院臺中分院刑事判決              八十八年度上易字第三九○號
    上  訴  人
    即  被  告  乙○○
    選任辯護人  宋永祥
                陳芝荃
    自  訴  人  丙○○
                甲○○
右上訴人因詐欺案件，不服台灣台中地方法院八十七年度自字第六○七號中華民國八
十七年十二月十六日第一審判決，提起上訴，本院判決如左：
    主      文
原判決關於乙○○部分撤銷。
乙○○意圖為自己不法之所有，以詐術使人將本人之物交付，處罰金伍仟元，如易服
勞役，以佰元折算壹日。
    事      實
本院認定之犯罪事實與原審判決書之記載相同，茲引用之（如附件）。
    理      由
一、引用原審判決書所記載之證據（同附件）。
二、訊據上訴人即被告乙○○仍執前詞，否認詐欺，並無可採，事證明確，其犯行堪
    以認定。
三、核被告所為，係犯法第三百三十九條第一項之罪。其以一行為向自訴人丙○○、
    甲○○及證人徐馨之詐欺取財，為想像競合犯，應從一重處斷。被告曾於七十五
    年間因犯詐欺罪，經台灣高等法院判處有期徒刑六月確定，於八十三年二月十四
    日執行完畢，有臺灣臺中地方法院檢察署刑案資料查註紀錄表可稽，其於受有期
    徒刑之執行完畢後，五年以內再犯本件有期徒刑以上之罪，為累犯，應依法加重
    其刑。原審予以論罪科刑，本非無見，惟被告乙○○於本件事後即央請其兄邢本
    孝出面與自訴人丙○○、甲○○及證人徐馨之處理債務，並於八十六年一月十一
    日達成和解，由乙○○簽發本票交付以上三名債權人，嗣因邢本孝失業，未能依
    票據日期給付票款，而被告亦無力償付，自訴人丙○○、甲○○始於八十七年四
    月三十日提出告訴，復於同年七月六日提起本件自訴，於第一審訴訟進行中，被
    告乙○○亦與自訴人等成立和解，分期清償債務，然被告僅償還新台幣（以下同
    ）十六萬元後，又無力清償，迄至八十八年四月一日起任職於大兆停車機械股份
    有限公司擔任總務經理職務，始由該公司董事長萬威一次代償餘欠之二十七萬五
    千元各情，除據被告之兄邢本孝於原審審理時供明外，並據自訴人丙○○、甲○○陳述屬實，復有邢本孝簽具之本票、證明書、和解書及前開公司在職證明、萬
    威與丙○○、甲○○和解書在卷可證，足證被告在本件事後確有誠意給付款項，
    又被告之父邢作合前因腦中風行動不便，而於八十四年三月三日住進台北縣永和
    市私立宏德老人養護中心，至八十六年一月十三日在該中心逝世，其間被告經常
    前往陪伴，善盡孝道乙節，亦有上述安養中心證明書，邢作合死亡證明書附卷可
    考，綜上所述，被告詐騙自訴人等款項，固屬於法不容，然被告事親善盡孝道，
    事後並積極處理欲償還債務，自訴人等也稱如當初被告還錢，伊等即不會提起自
    訴等語，而被告甫擔任新職，其僱用人喜好其才，獲悉本件情形，復出面代償被
    告餘欠債務，本院審酌上情，認宜予從輕處罰，令被告有改過自新、奉獻所長，
    服務社會之機會，因認原判決量處有期徒刑八月為過重，應予撤銷改判。爰審酌
    被告之品行、犯罪之動機、目的、手段及前揭各情，量處如主文所示之刑，並諭
 知易服勞役之折算標準。
據上論斷，應依刑事訴訟法第三百六十九條第一項前段、第三百六十四條、第二百九
十九條第一項前段，刑法第三百三十九條第一項、第五十五條、第四十七條、第四十
二條第二項，罰金罰鍰提高標準條例第一條前段、第二條，判決如主文。
中      華      民      國    八十九     年       三      月     六     日
                                  臺灣高等法院臺中分院刑事第四庭
                                        審判長法  官  吳  重  政
                                              法  官  黃  日  隆
                                              法  官  胡  國  棟
右正本證明與原本無異。
不得上訴。
                                              書記官  吳  麗  慧
中      華      民      國    八十九     年       三      月    八      日
                                                                        Ｈ
臺灣臺中地方法院刑事判決                          八十七年度自字第六七號
    自  訴  人  丙○○  男  八十二歲（民國五年十月二日生）
                        住台中市○○路二００號
                        身分證統一編號：Ｚ000000000號
                甲○○  女  七十七歲（民國十年十月十六日生）
                        住臺北市北投區○○○路四十巷三七號五樓
                        現住台中市○○路二００號
                        身分證統一編號：Ｚ000000000號
    被      告  邢本孝  男  四十九歲（民國○○○年○○月○○○日生）
                        住台中市○○○街一一二巷十三號十一樓
                        身分證統一編號：Ｂ一三八三六七七號
                乙○○  男  四十八歲（民國○○○年○月○日生）
                        住台中市○○○街一一二巷十三號十一樓
                        身分證統一編號：Ｂ一三六五八號
右列被告因詐欺案件，經自訴人提起自訴及臺灣臺中地方法院檢察署檢察官移送併辦
（八十七年偵字第八七三四號），本院判決如左：
    主  文
乙○○意圖為自己不法之所有，以詐術使人將本人之物交付，累犯，處有期徒刑捌月
。
邢本孝無罪。
    事  實
一、乙○○曾於民國六十五年、七十年間分因犯詐欺罪，經法院分別判處有期徒刑四
    月、五月確定，復於七十五年間犯詐欺罪，經臺灣高等法院判處有期徒刑六月確
    定，發監執行後於八十三年二月十四日執行完畢，嗣於八十二年間因違反藥事法
    經臺灣高等法院高雄分院判處有期徒刑一年十月，嗣上訴最高法院駁回上訴確定
    ，經通緝到案後送監執行，指揮書執畢日為八十六年七月十一日，復於八十五年
    十月十一日假釋付保護管束，管束期間至八十六年六月二十五日。猶不知悔改，
    於八十五年十二月一日，意圖為自己不法之所有，同時向丙○○、甲○○及丁○○佯稱係中醫師並欲開設群安民俗療法研究中心為由，向丙○○、甲○○詐借新
    臺幣（下同）各二十萬元及向丁○○詐借四十萬元，並承租丙○○所有臺中市○○路二００號二、三樓充當營業場所，嗣乙○○得款後即不知去向，丙○○、甲○○及丁○○始知受騙。
二、案經丙○○、甲○○向本院提起自訴及臺灣臺中地方法院檢察署檢察官移送併辦
    。
    理  由
一、被告乙○○部分：
    (1)訊據被告乙○○矢口否認有何詐欺犯行，辯稱：伊於八十五年十二月一日與自
      訴人丙○○、甲○○、證人丁○○欲共同開設群安民俗療法研究中心，並向自
      訴人丙○○、甲○○、證人丁○○借款，因渠有違反藥事法前科，所以不敢開
      診所，該民俗療法研究中心尚未經營，因父親在臺北看病旋即去世，遂將借得
      款項用於醫藥費及喪葬費，嗣後有以電話和丙○○連繫，但丙○○等要求一次
      還清欠款，但伊無此資力，即不敢出面云云。經查：被告乙○○係向渠等借款
      經營民俗療法中心，為自訴人丙○○、甲○○所是認，另證人丁○○證稱被告
      向其與自訴人等借款等語，卷附之合約書雖記載由乙○○、丁○○、丙○○、
      甲○○為合夥人，惟渠等均供承實係借款而非合夥，顯見被告乙○○確有向自
      訴人等借款經營民俗療法研究中心之事實。又被告乙○○並無醫師資格，為乙○○所是認，其竟向自訴人丙○○、甲○○及證人丁○○自稱醫師以籌款經營
      群安民俗療法研究中心借款，業據自訴人丙○○、甲○○指訴綦詳，另據證人
      丁○○證述明確，復以前揭合約書係記載：「醫師乙○○」等情觀之，足徵被
      告乙○○確有自稱醫師之情事，當無疑義。自訴人等二人於審理中復改口稱被
      告乙○○並無自稱醫師云云，顯係事後因和解後迴護之詞，不足採信。且被告
      乙○○另辯以該民俗療法研究中心並未開始經營，僅在籌備中等語，足徵被告
      乙○○無實際營業。被告乙○○另辯以其父親在臺北看病旋即去世，遂將借得
      款項用於醫藥費及喪葬費，嗣後有以電話和丙○○連繫，但丙○○等要求一次
      還清欠款，但伊無此資力，即不敢出面云云，然查：被告邢本孝供稱渠等父親
      確於八十六年一月十三日許去世，當時伊失業，其父喪葬費用由其弟即被告乙○○及其妹邢本皚負擔，但伊不知喪葬費來源云云，惟就被告邢本孝八十六年
      一月十一日代被告乙○○清償借款事宜，有被告邢本孝發本票二紙、證明書一
      紙影本在卷可憑，其上記載日期為八十六年一月十一日，距被告邢本孝供稱渠
      等父親去世日期尚早二日，顯見當時被告乙○○早已攜款而去，留待前揭債務
      由其兄即被告邢本孝與自訴人等人處理，何來因被告乙○○父親去世為支出喪
      葬費而暫時挪用前揭款項可言！況被告邢本孝自承當時失業，父親喪葬費猶無
      力分擔，如非被告乙○○避不見面，何需由經濟困難之被告邢本孝出面代弟即
      被告乙○○解決債務。復就被告乙○○與自訴人丙○○、甲○○及證人丁○○
      係在八十五年十二月一日簽定合約書經營民俗療法研究中心，待八十六年一月
      十一日即需由其兄邢本孝出面清償欠款等情，顯見被告乙○○自始並無意經營
      該民俗療法研究中心，竟以自稱醫師之詐術向自訴人等人籌款，得款後既避不
      見面，其有不法所有之意圖甚明。綜上諸情，被告乙○○所辯無非卸責圖飾之
      詞，要無足採，事證明確，其犯行堪以認定。
    (2)核被告乙○○所為，係犯邢法第三百三十九條第一項詐欺取財罪。被告乙○○
      以一行為向自訴人丙○○、甲○○共詐得四十萬元及向證人丁○○詐得四十萬
      元，係一行為觸犯三項詐欺罪，為想像競合犯，應從一重處斷。又被告乙○○
      於七十五年間犯詐欺罪，經臺灣高等法院判處有期徒刑六月確定，發監執行後
      於八十三年二月十四日執行完畢，有臺灣臺中地方法院檢察署刑案資料查註紀
      錄表在卷可憑，其於執行完畢後五年以內再犯本件有期徒刑以上之罪，為累犯
      ，應依刑法第四十七條規定加重其刑。爰審酌被告乙○○犯罪動機、目的、假
      藉醫師之名行騙之手段、犯後猶狡詞卸責、未見有悔意，惟事後業與自訴人等
      人達成和解，有和解書一紙、丙○○、甲○○收受和解分期款二萬元之收據一
      紙在卷可憑等一切情狀，量處如主文所示之刑。
    (3)自訴意旨另稱被告乙○○並無醫師資格從事醫療行為，移送併辦意旨亦以被告
      乙○○另涉有違反醫師法之犯行，惟查自訴人丙○○自承臺中市○○路二００
      號二、三樓現場並無病歷表、藥品、醫療器材等物，僅知被告乙○○說要開設
      民俗療法中心等情，且被告乙○○亦堅稱並未從事醫療行為，殊乏實據可證被
      告乙○○有違反醫師法之情事，惟此部分犯行與前揭有罪部分有方法結果裁判
      上一罪關係，爰不另為無罪之諭知，附此敘明。
二、被告邢本孝部分：
  (1)自訴意旨略以：八十五年十月間，被告乙○○、邢本孝基於意圖為自己不法所有
    之犯意聯絡，由被告乙○○自稱中醫師，並由被告邢本孝鼓如簧之舌謂被告乙○○醫術精湛，目前籌設群安民俗療法中心，並邀自訴人等二人提供臺中市○○路
    二００號二、三樓充當營業場所，並出資四十萬元合夥經營，自訴人等不疑有詐
    ，於八十五年十二月一日提供上開處所，並於簽定合約書時交付四十萬元與被告
    乙○○親收，復由被告邢本孝簽發每張二十萬元之本票供擔保，詎被告等二人收
    取款項後，被告乙○○在上址把脈醫療，將所得中飽私囊，一週後即不在看診，
    經自訴人等二人催促，被告等二人均藉詞搪塞，嗣由被告邢本孝解除契約，股金
    四十萬元則分文未還，被告邢本孝、乙○○即避不見面，經查被告乙○○並非中
    醫師，自訴人等二人始知受騙。因認被告邢本孝與被告乙○○涉犯共同詐欺罪嫌
    。
  (2)按犯罪事實應依證據認定之，無證據不得推定其犯罪事實，刑事訴訟法第一百五
    十四條定有明文。又認定不利於被告之事實須依積極證據，苟積極證據不足為不
    利於被告事實之認定時，即應為有利於被告之認定，更不必有何有利之證據。且
    告訴人之指訴係以使被告受刑事訴追為目的，是其陳述是否與事實相符，仍應調
    查其他證據以資審認（最高法院三十年上字第八一六號、五十二年台上字第一三
    ００號判例參照）。又按刑法第三百三十九條第一項詐欺罪之成立，以意圖為自
    己或第三人不法所有，以詐術使人將本人或第三人之物交付為要件。所謂以詐術
    使人交付，必須被詐欺人因其詐術而陷於錯誤，若其所用方法，不能認為詐術，
    亦不致使人陷於錯誤，即不構成該罪（最高法院四十六年台上字第二六０號判例
    參照）。是行為人如係事後因其他因素無法如期給付款項，乃民事上債務不履行
    之問題，除有積極證據足認其於取得財物之初即心存不法所有之意圖外，要難以
    此一時之給付遲延即遽認其涉犯詐欺罪名。
  (3)訊據被告邢本孝堅決否認有何詐欺犯行，被告邢本孝辯稱八十五年十二月一日係
    由其弟即被告乙○○與自訴人丙○○、甲○○等人簽定合約書，當時伊並不在場
    ，迄八十六年十一月底伊受乙○○之託出面替乙○○解決債務，伊僅知道乙○○
    有向自訴人等人借錢，並不知渠等以合夥方式經營民俗醫療中心，其因經濟困難
    至本票未獲兌現等語。經查：自訴人丙○○、甲○○均自承係被告乙○○於八十
    五年十月間約向自訴人丙○○以月租金一萬五千元承租臺中市○○路二００號二
    、三樓，渠等二人並各交付二十萬元予乙○○，合約書雖記載為認股，但實際上
    係借錢予乙○○，並非合夥做生意，至邢本孝為乙○○之兄，其出面代乙○○解
    決債務，邢本孝並未參與先前乙○○之借款及租屋等情事，僅係事後出面幫忙解
    決，並簽發面額各二十萬元本票二紙及證明書一紙等語，核與被告邢本孝所辯情
    節相符，且參以被告乙○○與自訴人丙○○、甲○○、證人丁○○於八十五年十
    二月一日簽定之合約書中，被告邢本孝並未在合約末署名欄簽名，而係在合約書
    末立約日期（中華民國八十五年十二月一日）後加註：「查邢本孝所立本票貳拾
    萬元貳張．．．係在右訂契約如無法履行時，由邢本孝代償肆拾萬元。邢本孝（
    指印）」，另有八十六年一月十一日證明書一紙內容載以邢本孝於八十六年元月
    十一日代表乙○○與丙○○解除臺中市○○路二００號二、三樓房屋租賃契約等
    情，有合約書、證明書影本各一份在卷可憑，顯見被告邢本孝確係事後代乙○○
    清償債務及解除契約，當無疑義。被告邢本孝係事後出面替乙○○處理債務，自
    難認渠有參與借款及租屋之事宜。綜上，被告乙○○當係借款租屋後未能依約履
    行，嗣由被告邢本孝出面解決是項債務，事雖因被告邢本孝簽發之本票未獲兌現
    ，惟此與行為人施用詐術使人陷於錯誤而交付財物之詐欺罪要件有間。此外，亦
    無實據可證被告邢本孝就被告乙○○之犯行有何犯意聯絡及行分擔，復參以自訴
    人丙○○、甲○○均稱因被告欠錢不還，一時生氣而提自訴等語，益徵就被告邢
    本孝部分確係民事糾紛，又被告邢本孝業與自訴人達成和解，有和解書一紙、丙○○、甲○○收受和解分期款二萬元之收據一紙在卷可憑，益徵被告邢本孝稱有
    誠意解決等語，當非虛妄。是就被告邢本孝部分應係屬民事糾葛，尚難以被告邢
    本孝簽發之本票未獲兌現即對發票人以詐欺罪責相繩。此外，本院復查無其他積
    極證據足以證明被告邢本孝有自訴人等二人所指訴之犯行，不能證明被告犯罪，
    爰依法諭知被告無罪之判決。
據上論斷，應依依刑事訴訟法第三百四十三條、第二百九十九條第一項前段、第三百
零一條第一項，刑法第三百三十九條第一項、第五十五條、第四十七條，罰金罰鍰提
高標準條例第一條前段，判決如主文。
中    華    民    國      八十七      年    十二      月      十六      日
                                      臺灣臺中地方法院刑事第七庭
                                          法  官  陳    葳
右正本證明與原本無異
如不服本判決應於送達後十日內向本院提出上訴狀
                                          書記官
中    華    民    國      八十七      年    十二      月     二十三     日
附錄法條：
刑法第三百三十九條第一項：
意圖為自己或第三人不法之所有，以詐術使人將本人或第三人之物交付者，處五年以
下有期徒刑、拘役或科或併科一千元以下罰金。


司法院資訊處製作；財團法人民間司法改革基金會備份。
